【裁判字號】    99,事聲,76
【裁判日期】    991006
【裁判案由】    聲明異議
【裁判全文】
臺灣彰化地方法院民事裁定  99年度事聲字第76號
異  議  人  萬泰商業銀行股份有限公司
法定代理人  丁○○
代  理  人  乙○○
異  議  人  豐（台灣）商業銀行股份有限公司
法定代理人  甲○○
相  對  人  丙○○
上列異議人對於民國99年8月19日本院司法事務官所為98年度執
消債更字第74號認可更生方案之裁定，聲明異議，本院裁定如下
：
    主  文
異議駁回。
    理  由
一、本件異議意旨略以：
(一)豐（台灣）商業銀行股份有限公司部分：相對人於95協商
    時收入為新臺幣（下同）30,000元，而今月薪卻驟降至20,
    000元，遠低於過去之平均月薪，是其薪資恐有低估之虞，
    對所有債權人顯非公允，何況相對人現任職之公司仍有年終
    或其他獎金，理應用於清償債務較為公允。又相對人配偶名
    下仍有房、地不動產，請重新鑑估現值，以確認其更生方案
    之還款總額，是否高於債務人剩餘財產分配請求權之金額，
    且相對人每月分擔扶養費5,000元之比例是否合理？亦須一
    併調查。爰依法聲明異議，請求廢棄原裁定等語。
(二)萬泰商業銀行股份有限公司部分：相對人更生方案所提之清
    償成數，僅佔整體債務比例44％，顯然過低。又相對人現僅
    33歲，且更生方案長達8年，倘其僅以每月微薄之20,000元
    ，應不妥當，是否應要求相對人採分階段方式還款以提高清
    償成數？另相對人自陳更生前2年，每月須繳18,000元之房
    貸，於更生履行期間每月須繳付5,000元之房貸，而該房屋
    卻登記於其配偶名下，相對人是否想保有個人未來資產，而
    規避債務之嫌，且此應亦符合消費者債務清理條例（下簡稱
    消債條例）第20條第1項規定，其更生方案應不被認可。為
    此爰依法聲明異議，請求廢棄原裁定等語。
二、按「債務人有薪資、執行業務所得或其他固定收入，法院認
    更生方案之條件公允者，得不經債權人會議可決，逕依債務
    人之聲請或依職權以裁定認可更生方案。」、「法院為認可
    之裁定時，因更生方案履行之必要，對於債務人在未依更生
    條件全部履行完畢前之生活程度，得為相當之限制。」，消
    債條例第64條第1項、第62條第2項分別定有明文。次按債務
    人之更生方案應否准許，係以是否公允為斷，而所謂公允，
    應審酌債權人與債務人之利益衡平、債務人之償債能力與清
    償誠意以及社會公益等因素為綜合判斷。再按消費者債務清
    理條例之立法目的，係為使不幸陷入經濟困境之人得以清理
    債務、重建生活，並在清理過程中能保有符合人性尊嚴之最
    低基本生活，是更生方案之認可，應審酌除最低生活需求外
    ，債務人能否負擔該方案之條件以及債權人與債務人間之權
    利義務關係是否公允。
三、經查：
(一)本件經本院以99年度消債更字第116號裁定開始更生程序，
    並由司法事務官進行更生程序，有該裁定1份附卷可稽。嗣
    相對人於更生程序中提出更生方案，經原裁定認可其條件為
    :每月以10,000元清償各債權人，為期8年，共96期，清償債
    務總額為960,000元，清償比例為44.06％。又相對人陳報任
    職於聯傳國際有限公司擔任送貨員，每月薪資實領約20,000
    元，此有陳報狀及聯傳國際有限公司所提供之薪資證明各1
    份在卷可稽，且須與其兄許鍵富共同扶養目前無工作之父母
    ，此亦有戶籍謄本1份在卷可憑。衡以臺灣省每人每月平均
    最低基本生活費為9,829元。故而，以相對人之收入，扣除
    每月還款金額及其自身最低基本生活費9,829元，剩餘金額
    為171元可供相對人與其兄共同扶養父母。再者，本件有相
    對人之妻王育瑕保證其更生方案之履行，顯見該更生方案中
    ，相對人已盡力撙節支出，付其最大努力及還款誠意，本院
    認相對人所提之更生方案，其條件核屬公允、適當、可行。
(二)異議人豐（台灣）商業銀行股份有限公司主張相對人目前
    月薪遠低於過去之平均月薪，其薪資恐有低估之虞，且現任
    職之公司仍有年終或其他獎金，理應用於清償債務較為公允
    云云。惟查，過往之收入不能代表相對人現今之償債基礎，
    自仍應以相對人最近之收入作為考量現時更生方案之基礎，
    始為公允。且更生方案之認可僅能考量相對人目前實際之收
    入狀況，尚難以不確定之情事作為評估基礎，是相對人之業
    績及年終獎金能否取得？金額多少等情事，均繫於不確定之
    因素，殊難以此即認司法事務官所認可之更生方案不合理。
    是異議人之前開主張，難謂有據，不予採信。另異議人主張
    相對人配偶名下仍有房、地不動產，應重新鑑估現值，以確
    認其更生方案之還款總額，是否高於相對人剩餘財產分配請
    求權之金額云云。然查，法定財產制關係消滅時，夫或妻現
    存之婚後財產，扣除婚姻關係存續所負債務後，如有剩餘，
    其雙方剩餘財產之差額，應平均分配，民法第1030條之1定
    有明文。是夫或妻須於法定財產制關係消滅時，始得請求平
    均分配雙方剩餘財產之差額。相對人聲請更生，並非相對人
    與其配偶法定財產制關係消滅之原因，相對人不得以此為由
    ，向其配偶請求平均分配雙方剩餘財產之差額。是異議人上
    開主張，應有誤會。
(三)異議人萬泰商業銀行股份有限公司主張相對人更生方案所提
    之清償成數，僅佔整體債務比例44％，顯然過低云云。惟查
    ，債務人之更生方案應否准許，係以是否公允為斷，而所謂
    公允，應審酌債權人與債務人之利益衡平、債務人之償債能
    力與清償誠意以及社會公益等因素為綜合判斷，非以還款成
    數為絕對標準。異議人所提清償成數過低云云，對於法院並
    無拘束力，亦不影響原裁定認可之合法性及妥適性。又異議
    人主張相對人為其配偶繳納房貸，然該房屋卻登記於配偶或
    其他第三者名下，相對人是否想保有個人未來資產，而規避
    債務之嫌，且此應亦符合消債條例第20條第1項規定，其更
    生方案應不被認可云云。然查，原裁定於審酌更生方案還款
    條件時，係按內政部公告之98年度台灣省最低生活費用每人
    每月9,829元計算相對人維持生活所須必要費用，非將相對
    人每月應支付之房地貸款列為必要生活費用支出予以扣除，
    足見系爭房地貸款已被排除在更生方案之外，並不影響更生
    方案還款金額之認定。又縱相對人於更生前2年為無償行為
    ，而有害及債權人之債權，然依消債條例第20條第1項之規
    定，此亦僅係監督人或管理人得撤銷該行為，非謂相對人於
    更生前有為無償行為即不應認可更生。此外，異議人主張相
    對人是否想保有個人未來資產，而規避債務之嫌云云，顯係
    異議人臆測之詞，並無提出相關證據可資證明，不足採信。
四、綜上所述，本院司法事務官以相對人所提更生方案，經審酌
    生活必要支出、程度及金額後，因認更生方案之條件尚屬公
    允適當，且清償總額為960,000元，清償比例達無擔保債務
    總額44.06％，復無消費者債務清理條例第63條、第64條第2
    項各款所列不得認可更生方案之消極事由，遂依同條例第64
    條第1項、第62條第2項等規定，予以認可，並諭知相對人之
    生活限制行為，即無不合。從而，本件異議人之異議，為無
    理由，應予駁回。
五、爰依消費者債務清理條例第15條、民事訴訟法第240條之4第
    3項後段，裁定如主文。
中    華    民    國    99    年    10    月    6     日
                  民事第二庭    法  官  陳彥志
以上正本係照原本作成。
如對本裁定抗告，須於裁定送達後10日內向本院提出抗告狀。
中    華    民    國    99    年    10    月    6     日
                                書記官  吳芳儀

司法院資訊處製作；財團法人民間司法改革基金會備份。
